臺灣高等法院高雄分院刑事判決　　　　　96年度上易字第76號
上　訴　人　臺灣高雄地方法院檢察署檢察官
被　　　告　甲○○
上列上訴人因被告違反毒品危害防制條例案件，不服臺灣高雄地
方法院95年度易字第1461號中華民國95年11月22日第一審判決（
起訴案號：臺灣高雄地方法院檢察署95年度偵字第10192 號），
提起上訴，本院判決如下：
    主  文
原判決撤銷，發回臺灣高雄地方法院。
    理　由
一、公訴意旨略以：被告甲○○明知Diazepam（安定，下稱安定
    ）係毒品危害防制條例第2 條第2 項第4 款所列之第四級毒
    品，不得販賣或轉讓，竟基於轉讓第四級毒品之犯意，於民
    國93年9 月1 日某時許，在其位於高雄縣鳳山市○○街38號
    1 樓住處，無償轉讓第四級毒品安定5 小包（驗前毛重4.7
    公克，驗後毛重4.6 公克）予林秉陞。嗣為警於同日上午6
    時25分許，在上址查獲，並在林秉陞皮包內扣得上開安定5
    小包。因認被告涉犯毒品危害防制條例第8 條第4 項轉讓第
    四級毒品罪嫌。
二、原判決意旨略以：按行為人主觀上如未認識客觀不法構成要
    件之客觀構成犯罪事實，致其在主觀上認識之內容與客觀之
    犯罪事實不相符合，應認欠缺客觀構成犯罪事實之認知與意
    欲，此即為「構成要件錯誤」。又行為人主觀上所認識之行
    為客體與其行為在客觀事實上所侵害之客體，就構成要件所
    保護之法益價值而言，具構成要件不等價，行為人主觀上因
    不認識其行為之事實真相，縱然客觀上行為已該當客觀不法
    構成要件，仍因主觀上錯誤而欠缺故意，對其本所不欲發生
    所侵害之客體，不成立故意犯罪。如就其錯誤有過失，始應
    按過失犯處罰，但仍以刑法上有處罰過失犯之特別規定者為
    限。另一方面，對其故意行為本欲侵害之客體，應成立該罪
    之未遂犯。上開2 罪係屬一行為觸犯數罪名之想像競合犯，
    應從一重處斷。查被告誤認所轉讓之第四級毒品係第三級毒
    品，而將上開毒品轉讓證人林秉陞等情，已據被告及證人林
    秉陞供明在卷。是被告主觀上誤認所為係轉讓第三級毒品，
    惟其客觀上所轉讓者係第四級毒品，則因被告主觀上認識之
    內容顯與客觀事實不符，因而阻卻轉讓第四級毒品犯行之故
    意，又轉讓第四級毒品並無過失犯之處罰規定，是以仍無成
    立轉讓第四級毒品之餘地。然被告主觀上既有轉讓第三級毒
    品之犯意，僅因所轉讓之物客觀上並非第三級毒品，其此部
    份所為，應成立轉讓第三級毒品未遂罪。另查，被告為警查
    獲當日另因轉讓第三級毒品案件，經本院以94年度上訴字第
    780 號判處有期徒刑6 月確定，此有臺灣高等法院被告前案
    紀錄表1 份足憑。而毒品危害防制條例第8 條第3 項轉讓第
    三級毒品罪之法定刑為3 年以下有期徒刑，得併科新臺幣30
    萬元以下罰金，核屬刑事訴訟法第376 條第1 款，不得上訴
    於第三審法院之案件，是被告上開案件於本院於95年2 月3
    日宣判後，即告確定。而被告此次犯行，與前開業經本院判
    決確定之部分，係在同一場所，於緊接之時間所為，應係基
    於概括犯意反覆所為，具有連續犯之裁判上一罪關係甚為灼
    然。是本案被告轉讓第三級毒品未遂犯行，依審判不可分原
    則，應為前案確定判決之效力所及，而諭知免訴之判決。
三、查被告甲○○與證人林秉陞於警詢時皆稱轉讓之毒品係K 他
    命，然係當時警方尚未經過檢驗，遂將Diazepam（安定）誤
    認為K 他命而詢問被告及證人之故。縱然被告主觀上誤認其
    轉讓者係第三級毒品，但事實上其所轉讓係第四級毒品，自
    與轉讓第三級毒品之構成要件有間。再依「所知重於所犯從
    所犯，所知輕於所犯從所知」之客體錯誤理論，被告應僅成
    立轉讓第四級毒品罪。原審未予詳查，認被告所為係成立轉
    讓第三級毒品未遂罪，為本院94年度上訴字第780 號轉讓第
    三級毒品案件之確定判決效力所及，而為被告免訴之判決，
    自有未合。公訴人上訴意旨，執此指摘原判決不當，為有理
    由，自應由本院將原判決撤銷，發回原審法院，另為適法之
    判決，並不經言詞辯論為之。
據上論斷，應依刑事訴訟法第372 條、第369 條第1 項但書，判
決如主文。
中　　華　　民　　國　　96　　年　　3 　　月　　29　日
                  刑事第三庭    審判長法  官   周賢銳
                                      法  官   黃仁松
                                      法  官   謝宏宗
以上正本證明與原本無異。
本件判決不得上訴。
中　　華　　民　　國　　96　　年　　 3　　月　　30  　日
                               　     書記官   熊惠津
